臺灣新竹地方法院刑事判決　　　　　　九十六年度易字第六號
公　訴　人　臺灣新竹地方法院檢察署檢察官
被　　　告　甲○○
上列被告因違反毒品危害防制條例案件，經檢察官聲請簡易判決
處刑（九十五年度毒偵字第一七０六號），嗣經本院改依通常程
序審理，本院判決如下：
    主  文
本件免訴。
    理  由
一、公訴意旨略以：被告甲○○前因施用毒品案件，經本院裁定
    送勒戒處所觀察、勒戒後，認有繼續施用毒品之傾向，再經
    本院以九十四年度毒聲字第一０一號裁定送令入戒治處所施
　　以強制戒治，嗣強制戒治期滿釋放，乃經臺灣新竹地方法院
  　檢察署檢察官於九十五年二月八日以九十五年度戒毒偵字第
    一二號為不起訴處分確定。詎仍不知悔改，仍無法戒除毒癮
    ，乃基於施用第二級毒品安非他命之犯意，於九十五年十月
　　四日下午七時三十分為警採尿往前回溯九十六小時內某時，
  　在新竹市○○路○段一一一巷一九號住處，非法施用第二級
　　毒品安非他命。嗣於九十五年十月四日下午六時三十分許，
  　在新竹市香山區○○○路「港南國小」旁為警查獲，因認被
    告涉犯毒品危害防制條例第十條第二項之施用第二級毒品罪
　　嫌等語。
二、按案件曾經判決確定者，應諭知免訴之判決，刑事訴訟法第
    三百零二條第一款定有明文。又刑事訴訟法第三百零二條第
    一款規定，案件曾經判決確定者，應諭知免訴之判決，此項
    訴訟法上所謂一事不再理之原則，關於實質上一罪或裁判上
    一罪，均有其適用，最高法院六十年度臺非字第七七號判例
    足資參照。
三、第按，刑事法若干犯罪行為態樣，本質上原具有反覆、延續
    實行之特徵，立法時既予特別歸類，定為犯罪構成要件之行
    為要素，則行為人基於概括之犯意，在密切接近之一定時、
    地持續實行之複次行為，倘依社會通念，於客觀上認為符合
    一個反覆、延續性之行為觀念者，於刑法評價上，即應僅成
    立一罪。學理上所稱「集合犯」之職業性、營業性或收集性
    等具有重複特質之犯罪均屬之，例如經營、從事業務、收集
    、販賣、製造、散布等行為概念者是（最高法院九十五年度
    臺上字第一０七九號判決意旨參照）。據此，立法者預設某
    類犯罪構成件本身即具有持續反覆實行複次行為之特徵，乃
    將之特別歸類總括評價為「構成要件單數」實質上一罪之「
    集合犯」。第查，毒品危害防制條例規範之「毒品」本質即
    具有成癮性、濫用性，故施用毒品者，亦多具有「成癮性、
    濫用性、依賴性」，戒除、遮斷不易，因之八十七年間全文
    修正及嗣後再修正之毒品危害防制條例乃改採觀察、勒戒及
    強制戒治保安處分先行立法，對於初犯施用毒品者，先施以
    觀察、勒戒及強制戒治等保安處分以協助戒除、遮斷毒癮，
    如施以觀察、勒戒及強制戒治等保安處分後，仍無法戒除、
    遮斷毒癮，始處以刑罰。因此，立法者修正毒品危害防制條
    例時，顯然對施用毒品者本質上即具有反覆、延續實行之特
    徵有所認知，而預設將施用毒品者反覆、延續實行施用毒品
    之複次自然行為特別歸類總括評價為刑罰「構成要件單數」
    實質上一罪之「集合犯」甚明。揆諸上開說明，毒品危害防
    制條例第十條第一、二項施用第一、二級毒品罪，在刑法評
    價上顯應重新界定評價為實質上一罪之「集合犯」。至實務
    上歷來對於反覆多次施用毒品者多認為係屬「構成要件複數
    」之數行為，而分別依刑法修正施行前連續犯或刑法修正施
    行後數罪實質競合之規定分別論一連續犯裁判上一罪或實質
    競合數罪，則顯有過度評價之不當，為本院變更法律見解後
    所不採，合予敘明。
四、經查，被告確有於九十五年十月四日下午，在新竹市○○路
    ○段一一一巷一九號住處，非法施用第二級毒品安非他命之
    事實，已據被告於本院訊問時為認罪自白供認不諱，然被告
    同時供稱伊於九十五年一月間強制戒治後，因戒除不掉，又
    自九十五年三月間開始施用第二級毒品安非他命，平均約每
    星期施用二、三次，嗣先於九十五年八月十一日為警查獲（
    即如後述，另經本院以九十五年度訴字第八０三號號判決確
    定部分）， 再於九十五年十月四日第二度為警查獲（即本
    案為警查獲部分）等情明確。且被告為警查獲後所採尿液經
    鑑驗結果，亦確呈安非他命、甲基安非他命陽性反應，此有
    公訴人舉證提出之臺灣檢驗科技股份有限公司九十五年十月
    二十五日報告編號CH/2006/A0566號濫用藥物尿液檢驗報告
    、新竹市警察局辦理煙毒、麻醉藥品案尿液送驗受檢人真實
    姓名代號對照表暨送驗登記簿等在卷足資佐證。據此，被告
    確有上揭施用第二級毒品安非他命之犯行，已堪認定。
五、第查，被告確另有於九十五年八月十日下午九時許，在新竹
    市○○路○段一一一巷一九號住處，非法施用第二級毒品安
    非他命，而經本院以九十五年度訴字第八０三號判決判處有
    期徒刑五月，並已於九十六年一月二十二日判決確定等情，
    亦有該刑事判決暨送達證書影本在卷可稽，顯然被告上開供
    稱伊於九十五年一月間強制戒治後，因戒除不掉，又自九十
    五年三月間開始施用第二級毒品安非他命，平均約每星期施
    用二、三次，嗣分別於九十五年八月十一日、九十五年十月
    四日先後二次為警查獲等情，亦堪足採信。
六、揆諸首揭說明，被告乃於九十三年間即因施用毒品案件，經
    本院裁定送勒戒處所觀察、勒戒，而於九十四年一月十九日
    入臺灣新竹看守所附設勒戒所執行觀察、勒戒，旋經執行觀
    察、勒戒後，認有繼續施用毒品之傾向，再經本院以九十四
    年度毒聲字第一０一號裁定送令入戒治處所施以強制戒治，
    迄至九十五年一月十二日始經釋放，並經臺灣新竹地方法院
    檢察署檢察官於九十五年二月八日以九十五年度戒毒偵字第
    一二號為不起訴處分確定，有臺灣高等法院被告前案紀錄表
    在卷足參。據此，觀諸被告前已因施用毒品案件，經長達近
    一年之觀察、勒戒及強制戒治後，猶再繼續施用第二級毒品
    安非他命，且自九十五年三月間起迄至九十五年十月四日止
    ，以平均約每星期二、三次之頻率施用第二級毒品，並先後
    於九十五年八月十一日、九十五年十月四日二度為警查獲，
    足徵被告上開自白供稱伊係因無法戒除毒癮，乃又自九十五
    年三月間開始施用第二級毒品安非他命等情，應堪足採信，
    亦核與公訴意旨認被告係因「無法戒除毒癮」，乃又基於施
    用第二級毒品安非他命之犯意施用第二級毒品安非他命等情
    大致相符，足認被告確係因施用第二級毒品安非他命產生成
    癮、濫用及依賴性，而基於反覆、延續施用第二級毒品安非
    他命之實質單一「集合」犯意，長期反覆、延續施用第二級
    毒品安非他命無疑。
七、綜上，被告自九十五年三月間起至九十五年十月四日止，反
    覆多次施用第二級毒品安非他命之行為，雖係「複次」之自
    然行為，然在刑法評價上，仍應總括評價為刑罰「構成要件
    單數」「集合犯」之實質上一罪。據此，被告雖確有公訴意
    旨於九十五年十月四日下午，在新竹市○○路○段一一一巷
    一九號住處，非法施用第二級毒品安非他命之事實，然顯與
    上開本院九十五年度訴字第八０三號確定判決所認定被告施
    用第二級毒品安非他命之犯行係基於同一「集合犯」之實質
    上單一犯意所為，而應為上開確定判決之既判力效力所及。
　　從而，公訴人就被告曾經判決確定之同一案件再行起訴，依
  　法自應諭知免訴之判決，並不經言詞辯論為之。
八、據上論斷，應依刑事訴訟法第四百五十二條、第三百零二條
    第一款、第三百零七條，判決如主文。
中　　華　　民　　國　九十六　年　　二　　月　  十四　日
                            臺灣新竹地方法院刑事第三庭
                                審判長法　官  汪　銘  欽
                                      法  官  楊　數　盈
                                      法  官  林　惠　君
以上正本證明與原本無異。
如不服本判決應於收受本判決後十日內向本院提出上訴書狀，其
未敘述上訴理由者，並得於提起上訴後十日內向本院補提理由書
狀( 均須按他造當事人之人數附繕本 )「切勿逕送上級法院」。
中　　華　　民　　國　九十六　年　　二　　月　  十四　日
                                      書記官  陳　秀  子
